【裁判字號】    96,訴,4228
【裁判日期】    970108
【裁判案由】    誣告等
【裁判全文】
臺灣高雄地方法院刑事判決              96年度訴字第4228號
公  訴  人  臺灣高雄地方法院檢察署檢察官
被      告  甲○○
選任辯護人  張永昌律師
上列被告因誣告等案件，經檢察官提起公訴（95年度偵字第
15968 號），本院判決如下：
    主  文
甲○○犯誣告罪，處有期徒刑陸月，減為有期徒刑參月。又犯傷
害罪，處有期徒刑參月，減為有期徒刑壹月又拾伍日。應執行有
期徒刑肆月。又犯公然侮辱罪，處拘役貳拾日，減為拘役拾日，
如易科罰金，以銀元佰元即新臺幣玖佰元折算壹日。
    事  實
一、甲○○於民國95年5 月22日上午某時許，以尼龍紅繩將其位
    於高雄市鼓山區○○○路87號、濱海路32號住處及毗鄰濱海
    路31號建物間之騎樓圍住，禁止他人停放機車，惟於同日下
    午4 時許，因有不詳姓名之人將車牌號碼後三碼為「319 」
    號之機車1 輛停放於甲○○以上開紅繩圍住之濱海路32號門
    口，因而心生不悅，適見丙○○騎乘車牌號碼XIG-983 號機
    車停放於隔壁之濱海路31號門口，誤以為上開車牌號碼後三
    碼為「319 」號之機車係丙○○所有，即向丙○○聲稱其住
    處門口不得停車，丙○○則表示該輛車牌號碼後三碼「319
    」號之機車並非她的，無法移車等情，詎甲○○聞言後，竟
    基於公然侮辱之犯意，在不特定人均得以共見共聞之情況下
    ，對丙○○辱罵「幹你祖公18代」、「幹你娘」等字句，再
    基於傷害他人身體之犯意，出手毆打丙○○之臉部，致丙○○倒地，受有左眼結膜下出血、下唇擦傷（1 ×1 公分）、
    右膝瘀清（1 ×1 公分）、左膝擦傷（1 ×1 公分）、左臉
    紅腫（4 ×4 公分）等傷害。另甲○○明知丙○○於上開時
    地未對其有任何傷害行為，竟基於意圖使丙○○受刑事處分
    之誣告犯意，持其所有美工刀1 把（未扣案），在自己左手
    手臂上割劃成平行傷口10餘處，再於翌日（23日）向高雄市
    政府警察局鼓山分局新濱派出所之員警誣指其遭丙○○殺傷
    ，而涉犯刑法殺人未遂罪，案經台灣高雄地方法院檢察署受
    理後，以95年度偵字第15968 號偵辦，足生損害於丙○○之
    個人名譽，暨造成司法機關偵查權之不當行使。
二、案經丙○○訴請高雄市政府警察局鼓山分局報告臺灣高雄地
    方法院檢察署檢察官偵查起訴。
    理  由
一、證人丙○○、朱高生、陳志宏、韓守謙、丁○○、許惠龍於
    警詢及偵訊中之陳述，均為被告以外之人於審判外之言詞陳
    述（見警卷第6 至16頁、偵卷第14、15、33、40至42、64頁
    ），另卷附高雄市政府警察局鼓山分局95年5 月22日受理刑
    事案件報告三聯單、受理各類案件紀錄表、案發現場示意圖
    及丙○○之驗傷診斷書各1 紙（見警卷第19、21頁，偵卷第
    52、53頁），均係被告以外之人於審判外之書面陳述；又被
    告甲○○左腳擦傷照片1 張、左手臂割傷照片2 張及案發現
    場照片6 張（見警卷第22、23頁，偵卷第51、52頁），乃是
    以機械之方式所留存之影像，並非供述證據，無傳聞法則之
    適用，與待證事實具有相當之關聯性，而公訴人、被告及辯
    護人，就上開陳述及照片，均未於本院審理過程中聲明異議
    ，並同意作為證據（見本院卷第53至60頁），本院審酌前開
    言詞及書面陳述作成時之情況均屬正常，無何違法取證之情
    事，且該等陳述與照片與本案相關之待證事實具有關連性，
    認適當作為證據，依刑事訴訟法第159 條之5 第1 項之規定
    ，認上開事證均應具有證據能力。
二、訊據被告甲○○對其公然侮辱、傷害及誣告被害人丙○○之
    犯罪事實，均業於審判中坦承不諱（見本院卷第61頁），核
    與證人丙○○、朱高生、陳志宏、韓守謙、丁○○、許惠龍
    等於警詢、偵訊及本院審判中證述之情相符（見警卷第6 至
    16頁、偵卷第14、15、33、40至42、64頁），且有高雄市政
    府警察局鼓山分局95年5 月22日受理刑事案件報告三聯單、
    受理各類案件紀錄表、案發現場示意圖、丙○○之驗傷診斷
    書各1 紙、被告甲○○左腳擦傷照片1 張、左手臂割傷照片
    2 張及案發現場照片6 張附卷可稽（見警卷第19、21至23頁
    、偵卷第51至53頁、本院卷第50至52頁），故被告自白核與
    事實相符，本件事證明確，被告犯行堪以認定。
三、論罪、科刑
  (一)查被告於前開行為後，刑法第41條業經總統於94年2 月2 日
    修正公布，並依刑法施行法第10條之1 規定自95年7 月1 日
    施行。另刑法第309 條第1 項公然侮辱罪規定之法定刑為「
    拘役或300 元以下罰金」，同法第277 條第1 項傷害罪規定
    之法定刑為「3 年以下有期徒刑、拘役或1000元以下罰金」
    ，依修正前刑法第41條第1 項前段原規定「犯最重本刑為5
    年以下有期徒刑以下之刑之罪，而受6 個月以下有期徒刑或
    拘役之宣告，因身體、教育、職業、家庭之關係或其他正當
    事由，執行顯有困難者，得以1 元以上3 元以下折算1 日，
    易科罰金」，且被告行為時之易科罰金折算標準，依修正前
    罰金罰鍰提高標準條例第2 條前段（現已刪除）之規定，本
    係就其原定數額提高為100 倍折算1 日，故被告行為時之易
    科罰金折算標準乃以銀元300 元折算1 日，經折算後應以新
    臺幣900 元折算為1 日，惟修正後之刑法第41條第1 項前段
    則改以：「犯最重本刑為5 年以下有期徒刑以下之刑之罪，
    而受6 個月以下有期徒刑或拘役之宣告者，得以新臺幣1000
    元、2000元或3000元折算1 日，易科罰金」，乃就易科罰金
    折算標準予以提高；至上開2 罪得科以罰金刑部分，因刑法
    第33條第5 款、第67條、第68條等規定業經變更，並於95年
    7 月1 日施行，罰金刑之最低度刑，由銀元10元（前經提高
    10倍）即新臺幣30元提高為新臺幣1000元，且加（減）之最
    低數額亦由銀元1 元即新臺幣3 元，提高為新臺幣100 元。
    玆經整體比較結果，裁判時法對被告並未較為有利，故依刑
    法第2 條第1 項規定，自應適用行為時法，亦即以修正前之
    刑法規定論斷罪責及定其易科罰金折算標準。至同日施行之
    刑法施行法第1 條之1 ，僅係規範如何將刑法分則罰金刑之
    單位由「銀元」轉換為「新臺幣」，未就各該分則之實際內
    涵加以變更，亦無關行為可罰性之變更，自不生新舊法比較
    之問題，而應直接適用裁判時法，俱合先敘明。
  (二)按刑法上之公然侮辱罪，祗須侮辱行為足使不特定人或多數
    人得以共見共聞，即行成立（參照司法院院字第2033號、第
    2179號等解釋）。又侮辱，乃謾罵嘲弄或其他輕蔑他人人格
    之行為，且須出於侮辱之故意，而具有妨害他人名譽之危險
    ，始足當之；亦即行為人須出於主觀侮辱他人之犯意，以言
    語、文字或動作表示不屑輕蔑或攻擊其人格之意思，而足以
    對於個人在社會上所保持之人格及地位，在客觀上業已達到
    貶損其名譽及尊嚴評價之程度。查被告於不特定人均得以共
    見共聞之情況下，對丙○○辱罵「幹你祖公18代」、「幹你
    娘」等語，在客觀上已達貶損丙○○名譽及尊嚴評價之程度
    ，進而又出手毆打丙○○之臉部，致丙○○受有上開傷害。
    故核被告所為，係犯刑法第309 條第1 項之公然侮辱罪及第
    277 條第1 項之傷害罪。又被告所犯上開2 罪間，犯意各別
    ，行為互殊，罪名有異，兩罪並無手段目的、方法結果之必
    然關係，應予分論併罰，公訴意旨認此部份應依廢止前刑法
    第55條牽連犯之規定，從一重論以傷害罪，似有誤會，附此
    敘明。
  (三)次按刑法上誣告罪之成立，在主觀方面，固須申告者有使人
    受刑事或懲戒處分之意思，在客觀方面，尤須所虛構之事實
    足使被誣告人有受刑事或懲戒處分之危險，最高法院20年上
    字第1700號判例可資參照。申言之，刑法上之誣告罪，祇須
    意圖他人受刑事或懲戒處分，虛構犯罪事實，一經向該管公
    務員誣告，使他人有受刑事或懲戒處分之危險，即屬該當，
    至於誣告時所用之罪名為何，則非判斷誣告罪是否成立之要
    素。查被告意圖使告訴人丙○○受刑事處分，虛構遭告訴人
    持美工刀割傷之犯罪事實，而向承辦警員及承辦檢察官提出
    殺人未遂罪之告訴，使告訴人受有遭受刑事處分之危險，核
    被告所為，係犯刑法第169 條第1 項之誣告罪。辯護人辯稱
    被告虛構其遭告訴人持美工刀割傷之事實，尚不致於使告訴
    人受到殺人未遂罪刑事處分之危險，故與誣告罪之構成要件
    不合云云，核與上揭判例意旨未合，尚難信採。復按犯誣告
    之罪，於所誣告之案件裁判確定前自白者，減輕或免除其刑
    ，刑法第172 條定有明文。查被告誣告告訴人丙○○殺人未
    遂部分，固業經臺灣高雄地方法院檢察署檢察官以95年度偵
    字第15968 號處分書為不起訴處分，此有該不起訴處分書附
    卷可稽，惟不起訴處分確定與法院裁判確定並非相同，是被
    告嗣既於本院96年11月29日準備程序中自白（見本院卷第28
    至30頁），縱其自白當時，上開其所誣告之案件業經檢察官
    不起訴處分確定，其自白仍不得謂非係在該所誣告之案件裁
    判確定以前（參照最高法院31年上字第2211號判例意旨），
    爰依刑法第172 條規定，減輕其刑。
  (四)本院審酌被告僅因細故即對告訴人施以惡語及暴力，致使告
    訴人之名譽及身體無端受到傷害，且於施以上開暴行後毫無
    悔意，反以暴力方式自殘身體，再誣指遭告訴人殺傷，除使
    檢、警錯誤開啟偵查程序，增加司法資源之無端浪費外，並
    使告訴人名譽受損，疲於到庭應付，告訴人所受痛苦絕非輕
    微，況被告於本件犯行後仍屢次藉故對告訴人尋釁，故其雖
    於本院審理時坦承犯行，但仍未見其有任何悛悔之心，且未
    對告訴人為任何賠償，是其所為自應受有相當程度之刑事非
    難，另考量各犯行之行為動機、手段、所生危害及犯後態度
    等一切情狀，分別量處如主文所示之刑及拘役，並就拘役部
    分諭知易科罰金之折算標準。又被告前揭犯罪時間係在96年
    4 月24日以前，合於中華民國九十六年罪犯減刑條例所定減
    刑條件，是均減為如主文所示之刑，並就誣告及傷害2 罪定
    其應執行之刑，以資懲儆。
四、至公訴意旨另認：被告甲○○於95年5 月22日下午4 時許，
    在其高雄市○○區○○路31號住處騎樓，見告訴人丙○○欲
    將機車停放該處，竟基於妨害他人行使權利之犯意，以強暴
    、脅迫手法，妨害丙○○行使停放機車之權利，因認被告甲○○涉有強制罪嫌。然按犯罪事實應依證據認定之，無證據
    不得推定其犯罪事實，刑事訴訟法第154 條定有明文。復按
    被害人所述被害情形如無瑕疵可指，而就其他方面調查又與
    事實相符，則其供述固可採為判決基礎；而告訴人之告訴，
    係以使被告受刑事訴追為目的，是其陳述是否與事實相符，
    仍應調查其他證據以資審認（最高法院32年上字第657 號及
    52年台上字第1300號判例要旨參照）。查公訴人認被告涉有
    此部分之罪嫌，雖有告訴人丙○○於警訊及偵查中所為之陳
    述為據（見警卷第6 至8 頁，偵卷第33、41頁），另以卷存
    證人丁○○、許惠龍於偵查中之證述及現場照片（見偵卷第
    40至42、51、52頁），證明上開住處之騎樓於案發時地確經
    被告以紅繩圍繞，不讓他人停車之事實。然被告堅詞否認有
    何妨害告訴人行使停車權利之強制犯行，而告訴人於本院審
    判時則結證表示：「（問：被告為何打你？）我那時從外面
    買東西回來，被告從（臨海二路）87號門牌那走過來，跟我
    說這邊不能停車，我沒有回答他，當時被告家門口有一台車
    牌319 號的機車停在他家（濱海路32號）門口，被告說那台
    機車是我的，但我說那不是我的機車，被告就出言罵我，還
    把我推倒在地上，我爬起來要撿安全帽，被告就誤以為我要
    打他，還把我的安全帽丟到別的地方。」、「（問：被告有
    無叫你把車騎走？）被告並沒有叫我把車騎走。他只說那台
    319 號的機車是我的，我說不是我的，被告就打我，並說
    319 號的機車如果不是我的，還會是誰的。被告也沒有叫我
    把我自己的車（車號983 號）騎走，也沒有跟我說我的983
    號機車不能停在那裡。」、「（問：你於偵查中為何說被告
    不讓你把機車停在31號那裡？）96年5 月22日下午4 時那次
    ，被告是跟我說我983 號的機車不能停在31號門口那裡（也
    就是我當時已經停好的位置）。但是被告並沒有叫我將該
    983 號機車騎走，這時被告還沒有打我，但被告緊接著跟我
    說隔壁那輛319 號機車是我的，我跟他爭執說車號319 的機
    車不是我的，被告就打我，過程中被告並沒有叫我把車牌
    319 的機車騎走。至於被告開始動手打之後，還有無叫我把
    983 車子騎走，我忘記了，因為被告打我，我就倒地了。」
    （見本院卷第50、51頁），足證被告係誤以為停在其住處門
    口之車牌號碼後3 碼為「319 號」之機車為告訴人所有，方
    與告訴人發生衝突進而施暴，並非是因不讓告訴人所騎乘車
    牌號碼XIG-983 號之機車停放於其住處門口而施以暴行，故
    尚難僅憑上開警詢、偵查中之陳述及照片，即認定被告涉有
    妨害告訴人行使停車權利之強制罪嫌，此外，復查無其他證
    據足資證明被告確有公訴人所指此部分之犯行，惟公訴意旨
    認此部分與前揭論罪科刑之公然侮辱及傷害罪間有牽連犯之
    裁判上一罪關係，爰不為無罪之諭知，附此敘明。
據上論斷，應依刑事訴訟法第299 條第1 項前段，刑法第2 條第
1 項前段、第309 條第1 項、第277 條第1 項、第169 條第1 項
、第172 條，修正前刑法第41條第1 項前段、第51條第5 款，修
正前罰金罰鍰提高標準條例第2 條，現行法規所定貨幣單位折算
新台幣條例第2 條，刑法施行法第1 條之1 第1 項及第2 項前段
，中華民國九十六年罪犯減刑條例第2 條第1 項第3 款、第7 條
，判決如主文。
本案經檢察官乙○○到庭執行職務。
中    華    民    國    97    年    1     月    8     日
                  刑事第十二庭  審判長法  官  洪碩垣
                                      法  官  施介元
                                      法  官  葉文博
以上正本證明與原本無異。
如不服本判決應於收受本判決後10日內向本院提出上訴書狀，並
應敘述具體理由，如未敘述上訴理由者，應於上訴期間屆滿後20
日內補提理由書狀於本院（均須按他造當事人之人數附繕本）「
切勿逕送上級法院」。
中    華    民    國    97    年    1     月    8     日
                                      書記官  李柏親
附錄本案論罪科刑法條全文：
刑法第169條
（誣告罪）
意圖他人受刑事或懲戒處分，向該管公務員誣告者，處7 年以下
有期徒刑。
意圖他人受刑事或懲戒處分，而偽造、變造證據，或使用偽造、
變造之證據者，亦同。
刑法第277條
（普通傷害罪）
傷害人之身體或健康者，處3 年以下有期徒、拘役或1 千元以下
罰金。犯前項之罪因而致人於死者，處無期徒刑或7 年以上有期
徒刑；致重傷者，處3 年以上10年以下有期徒刑。
刑法第309條
（公然侮辱罪）
公然侮辱人者，處拘役或 3 百元以下罰金。
以強暴犯前項之罪者，處1 年以下有期徒刑、拘役或5 百元以下
罰金。


司法院資訊處製作；財團法人民間司法改革基金會備份。
